---
title: "Primer Parcial - Modelo B"
author: "Análisis de Datos"
date: "2022-10-27"
output: pdf_document
---

```{r setup, include=FALSE, message = FALSE, warning = FALSE, echo = FALSE}
knitr::opts_chunk$set(echo = TRUE, warning = F, message = F)
```


## Introducción

El paquete `nycflights13` contiene información sobre todos los vuelos que partieron de la ciudad de Nueva York (NYC) de los aeropuertos Aeropuerto Internacional Libertad de Newark (EWR), Aeropuerto Internacional John F. Kennedy (JFK) y Aeropuerto Internacional de La Guardia LGA en 2013. Los datos se encuentran en el dataframe `flights`.

Ejecuta el siguiente bloque de código para cargar las librerías necesarias para
el examen, y crear los datos `flights_small`, que son una versión reducida del
conjunto de datos `flights` con únicamente 10000 vuelos. Para el resto del
examen, utiliza los datos `flights_small`.

```{r}
library(tidyverse)
library(nycflights13)

set.seed(13)
flights_small <- flights %>% sample_n(10000)
```
Alternativamente, si lo anterior no te funciona, puedes descargar los datos
`flights_small.csv` de Canvas y colocarlos en la carpeta donde estés ejecutando
R. Una vez hayas hecho esto, puedes leerlos usando

```{r}
flights_small <- read_csv("flights_small.csv")
```

Esta base de datos contiene información acerca de 19 variables. No obstante,
para este examen únicamente utilizaremos las siguientes:

* `hour`: hora del vuelo.
* `month`: mes del vuelo.
* `origin`: aeropuerto de origen.
* `dest`: aeropuerto de destino.
* `air_time` : tiempo en el aire, en minutos.
* `carrier`: aerolínea
* `dep_delay`: retraso en despegue (en minutos).
* `arr_delay`: retraso en la llegada (en minutos).

## Ejercicio 1 (2 pts)

Para los vuelos que partieron de los aeropuertos de Nueva York en 2013, ¿cuáles 
son las siete combinaciones de aeropuertos de origen y destino más comunes?
Presenta los resultados en términos de la proporción sobre el total de vuelos que
aparecen en los datos. Para las siete combinaciones más comunes, 
muestra **únicamente** el aeropuerto de origen, el aeropuerto de destino, la hora del vuelo,
y la proporción correspondiente en su tabla.

**Aclaración**: Si entre los aeropuertos X e Y hubiese 3000 vuelos en los datos,
la proporción que se pide es 0.3, ya que los datos tienen 10000 registros en total.

### Solución

## Ejercicio 2 (1 pts)

¿Cuáles fueron las cinco horas del día en las que existen más vuelos? Haz una tabla 
en la que aparezca **únicamente** las **cinco** horas con más vuelos en orden
**descendente** de número de vuelos y muestre también la cantidad de vuelos que 
despegaron durante esas horas. (Ten en cuenta que las horas están escritas en formato de 24 horas, por ejemplo, `hour` = 14 son las 2 p. m.).

### Solución

## Ejercicio 3 (5 pts)

Recrea el gráfico del pdf utilizando los datos de `flights_small`. Fíjate
en todos los detalles.
Además, describe el propósito de esta visualización y extrae alguna conclusión.

* Pista 1: la visualización usa una variable llamada `dep_status`, que no está 
incluida en los datos `flights_small`. Tendrá que crear `dep_status` tú mismo
mismo. Se trata de una variable categórica que es igual a "ontime" cuando
`dep_delay` <= 0 y "delayed" cuando `dep_delay` > 0.*

* Pista 2: EV y UA son dos aerolíneas. JFK y ERW son los aeropuertos de origen.

* Pista 3: elimina todas las filas en las que `arr_delay` **y** `dep_delay` tengan
un valor ausente.

### Solución

## Ejercicio 4 (2 pts)

Considere solo los vuelos que **no** tienen un na en la información de tiempo 
en el aire: ¿Los vuelos a qué aeropuerto tienen la media de tiempo en el aire
más alta? ¿Cuánto vale esta media? ¿Es esperable este resultado?

*Pista: si no conoces las siglas del aeropuerto resultante, puedes usar internet
para determinarlas.

### Solución




