---
title: "Examen Final"
author: "Análisis de Datos"
date: "2022-12-19"
output:
  html_document:
    css: ./ds_labs.css
    toc: yes
    toc_float: yes
    fig_caption: no
    seal : False
    includes:
      after_body: insert-logo.html
  pdf_document:
    toc: yes
---


<div class="title-logo"></div>

```{r packages_setup, echo=FALSE, message=FALSE, warning=FALSE}
knitr::opts_chunk$set(echo = T, warning = F, message = F)
knitr::opts_chunk$set(fig.width=8, fig.height=6) 
```

```{r setup, include=FALSE}
knitr::opts_chunk$set(echo = TRUE)
library(tidyverse)
library(modelr)
```

## Ejercicio 1 (1.5 pts)

La base de datos `cars` **de R** relaciona la velocidad de un vehículo con la distancia necesaria para el frenado. 
Contiene 50 valores de velocidad y su correspondiente distancia de frenado. En concreto, las variables toman los siguientes nombres

* `speed`: velocidad en millas por hora.

* `dist`: distancia de frenado en pies.

Así, por ejemplo, la observación con `speed` = 24 y `dist` = 93, indica que un vehículo que viaje a 24 millas por hora, necesita una distancia de 93 pies para frenar por completo.

Ajusta un modelo lineal en el que la **variable respuesta** sea la **distancia de frenado** y la **variable predictora** sea la velocidad. La fórmula del modelo sería:

$dist = \beta_0 + \beta_1 \cdot speed$

¿Cuál es el valor del coeficiente $\beta_1$? ¿Cómo se interpreta este valor?

**Nota:** Los datos están en R bajo el nombre `cars` y por tanto no necesitarás cargalos. No obstante, en Canvas  encontrarás un fichero con los datos llamado `cars.csv` que solo utilizarás si no pudieses acceder a los datos `cars`.

```{r}
cars = read.csv("cars.csv")
fit <- lm(dist ~ speed, data = cars)
coef(fit)
```

Interpretación: si incrementamos la velocidad en 1 milla por hora, el modelo predice que la distancia de frenado aumentará en 3.93 pies.

## Ejercicio 2 (1.25 pts)

Utilizando el modelo anterior, construye una gráfica donde el eje x corresponda a la velocidad y el eje y a la distancia de frenado. En esta gráfica han de aparecer:

* Los valores reales de distancia de frenado y velocidad.

* Una línea roja que represente las predicciones de distancia de frenado para cada velocidad según el modelo del ejercicio anterior.

```{r}
grid <- cars %>% data_grid(speed) %>% add_predictions(fit)
cars %>% ggplot(aes(x=speed, y=dist)) + geom_point() + geom_line(data=grid, aes(x=speed, y=pred), color="red") + theme_bw()
```

## Ejercicio 3 (1.25 pts)

Calcula y visualiza los residuos del modelo del ejercicio 1 mediante una gráfica donde en el eje x aparezca la variable `speed` y en el eje y los residuso correspondientes.

¿Qué conclusión extraes?

```{r}
cars %>% add_residuals(fit) %>% ggplot(aes(x=speed, y=resid)) + geom_point() + theme_bw()
```

Conclusión: al no observarse patrones claros en la distribución de los residuos, concluímos que el modelo ha captado satisfactoriamente los patrones presentes en los datos. 

## Ejercicio 4 (1.5 pts)

```{r}
salarios <- read_csv("data/salarios.csv")
```

El fichero `salarios.csv` contiene 534 observaciones de las siguientes variables (recogidas en EEUU en el año 1985) para diferentes individuos:

* `wage` salario (en dólares por hora)

* `educ` número de años de educación recibidos

* `race` raza, con dos niveles "NW" (no blanco) o "W" (blanco)

* `sex` sexo, con niveles "F" (femenino) "M" (masculino)

* `hispanic` se refiere a si la persona es hispánica o no. Contiene dos niveles: "Hisp" (Hispánico) "NH" (No hispánico)

* `south` se refiere a si la persona es o no del sur de EEUU. Contiene dos niveles: "NS" (no es del sur) y "S" (sí es del sur).

* `married` indica si la persona está o no casada. Contiene dos niveles: "Married" (Casado), "Single" (Soltero)

* `exper` número de años de experiencia laboral

* `union` indica si la persona pertenece o no a un sindicato. Cintiene dos niveles: "Not" (no pertenece a sindicato) "Union" (sí pertenece a un sindicato)

* `age` edad en años

* `sector` indica el sector al que pertenece la persona. Posibles niveles: "clerical", "const", "manag", "manuf", "other", "prof", "sales" y "service"

Importa los datos a R y construye una tabla que contenga el **salario medio** de la **gente de raza blanca** y el de la **gente de raza no blanca**. Comenta lo que observas.

```{r}
salarios %>% group_by(race) %>% summarise(mean_wage = mean(wage))
```
Conclusión: La gente de raza blanca cobra más, en media, que la gente de otras razas.

## Ejercicio 5 (1.25 pts)

Considerando únicamente la gente menor de 40 años, crea una tabla donde aparezca el salario mediano de la **gente de raza blanca** y el de la **gente de raza no blanca** según **pertenezcan o no a un sindicato**. Comenta lo que observas.

```{r}
salarios %>% filter(age < 40) %>% group_by(race, union) %>% summarise(median_wage = median(wage))
```
Conclusión: El salario mediano de la gente afiliada a un sindicato es mayor que el de los no afiliados. Además, independientemente de la pertenencia a un sindicato, la gente blanca sigue cobrando más, en mediana, que la gente de otras razas.

## Ejercicio 6 (1.25 pts)

Usando los datos de los salarios del ejercicio anterior, crea una nueva base de datos que cumpla lo siguiente:

* Contenga una variable de tipo factor llamada `Sexo` creada a partir de la variable `sex`, con dos niveles "Masculino" si sex = "M" y "Femenino" si sex = "F".

* Contenga únicamente observaciones para las cuales el sector es o bien "manag", o bien "manuf" o bien "sales".

* Contenga una variable de tipo factor llamada `Sector` creada a partir de la variable `sector`, con tres niveles "Administración" si sector = "manag", "Fabricación" si sector = "manuf" y "Ventas" si sector = "sales".

**Pista:** para convertir una variable llamada X que no es factor a una llamada Y que sí lo es, puede usar `mutate(Y = factor(X))`.


```{r}
salarios_new <- salarios %>% filter(sector %in% c("manag", "manuf", "sales")) %>% mutate(sector=factor(sector), Sexo=factor(sex)) %>% 
  mutate(sector = fct_recode(sector, "Administración" = "manag",
                             "Fabricación" = "manuf",
                             "Ventas" = "sales")) %>% 
  mutate(Sexo = fct_recode(sex, "Masculino" = "M",
                          "Femenino" = "F"))
```


## Ejercicio 7 (3 pts)

Utilizando los datos creados en el ejercicio anterior, reproduce siguiente gráfica.

Extrae dos conclusiones válidas.


```{r}
salarios_new %>% ggplot(aes(x=exper, y=wage, color=Sexo)) +
  geom_point() + facet_wrap(. ~ sector) +   geom_smooth(method = "lm", se = FALSE) + theme_minimal() + xlab("Años de experiencia") + ylab("Salario (dólares por hora)") + 
  labs(title = "Salario frente a años de experiencia",
       subtitle = "por sexo y sector")
```
Conclusión:

* En la mayoría de sectores, y prácticamente de forma independiente a los años de experiencia, las mujeres cobran menos que los hombres.

* En el sector de la adminsitración, el salario de los hombres crece con los años de experiencia mientras que el de las mujeres, decrece.



