---
title: "Tema 2.3"
author: "Roi Naveiro"
date: ""
output: 
   xaringan::moon_reader:
    css: "ds_slides.css"
    lib_dir: libs
    seal: false
    includes:
      after_body: insert-logo.html
    nature: 
      highlightLines: true
      highlightStyle: github
      countIncrementalSlides: false
      slideNumberFormat: "%current%"  
---



```{r packages_setup, echo=FALSE, message=FALSE, warning=FALSE}
knitr::opts_chunk$set(echo = T, warning = F, message = F)
knitr::opts_chunk$set(fig.width=7, fig.height=5, fig.align='center') 
```

class: center, middle, inverse, title-slide

<div class="title-logo"></div>

<br>

# Análisis y Explotación de la Información

## Tema 2 - Análisis Exploratorio de los Datos

### 2.3 Análisis Exploratorio de los Datos

<br>
.pull-left[
### Roi Naveiro
]
---

## Análisis Exploratioro de los Datos

* Aprenderemos cómo explorar los datos de forma sistemática...

* ...usando las herramientas aprendidas (visualización y transformación)

* El Análisis Exploratior de los datos es un ciclo que consiste en

  1. Generar preguntas sobre los datos
  2. Responderlas visualizanddo, transformando y modelizando
  3. Usar lo aprendido para refinar preguntas o crear nuevas cuestiones

---

## Análisis Exploratioro de los Datos

* **Objetivo**: desarrollar entendimiento acerca de los datos

* Útil hacerlo a través de preguntas

  - Permiten centrarnos en una parte de los datos
  - Perimten decidir qué gráficos, modelos y transformaciones utilizar
  
* Proceso **creativo**

---

## Análisis Exploratioro de los Datos

* Proceso **creativo**: no hay reglas para determinar qué preguntas son las más útiles.

* Dos tipos de preguntas (casi siempre) interesantes:

  - ¿Qué tipo de variación está presente en mis variables?
  - ¿Qué tipo de co-variación aparece **entre** mis variables?
  
---
## Un poco de jerga

* **Variable**: propiedad que puede ser medida
* **Valor**: estado de la variable cuando se mide. ¡Puede cambiar si se repite la medida!
* **Observación**: conjunto de medidas tomadas en condiciones similares (e.g. sobre un mismo sujeto). Varios valores, cada uno asociado a diferentes variables
* **Datos Tabulares**: conjunto de valores, cada uno asociado a una variable y una observación. Variables en columnas, observaciones en filas.


---
class: center, middle, inverse

## EDA: Variación

---
## Variación

*Variación es la tendencia de los valores de una variable a cambiar de medida a medida*

Esta variación puede estar asociada a distintos fenómenos:

- **Error de medición*+ al medir una cantidad constante (velocidad de la luz)
- Medición de misma variable en **diferentes sujetos**
- Medición de una misma variable, en el mismo sujeto, en **tiempos diferentes**
- ...

El patrón de variación da información interesante...

... que se destila visualizado la **distribución de valores de la variable**

---

## Variación: variable categórica

Recordemos cómo visualizar la distribución de una **variable categórica**

```{r}
library(ggplot2)
# Representamos número de marchas en datos mtcars
ggplot(data=mtcars, aes(x=gear)) + 
  geom_bar() + 
  labs(x = "Número de marchas")
```

---
## Variación: variable categórica

La altura de las barras muestran el número de observaciones. 
¿Cómo obtendrías este número?

--

```{r}
library(tidyverse)
mtcars %>% group_by(gear)  %>% summarise(n())
```

---
## Variación: variable contínua

También habíamos visto cómo visualizar la distribución de variables contínuas
```{r}
ggplot(data=iris, aes(x=Petal.Length)) + 
  geom_histogram(bins = 20) + 
  labs(x = "Longitud del Pétalo (cm)")
```



---
## Variación

¿Qué debemos buscar en gráficos de variación? ¿Qué preguntas hacer?

* Valores típicos

* Valores atípicos

---
## Variación: valores típicos

- ¿Qué valores son los más comunes?

- ¿Cuáles los menos comunes?

- ¿Existe algún patrón inusual?

---
## Ejemplo: longitud de pétalo

```{r}
ggplot(data=iris, aes(x=Petal.Length)) + 
  geom_histogram() + 
  labs(x = "Longitud del Pétalo (cm)")
```

---
## Ejemplo: longitud de pétalo

Los *clusters* de valores similares sugieren que existen subgrupos en los datos. Para entenderlos, conviene que preguntarse

* ¿Qué tienen en común las observaciones de cada subgrupo?

* ¿Qué diferencia a las observaciones de distintos subgrupos?

* ¿Cómo podemos explicar los subgrupos?

--

* Existe un grupo de flores con pétalos cortos (<2cm) y otro con pétalos largos (>2cm)

* ¿Explica la variable especia esta separación?

---
## Variación: variable contínua

* Si se quieren visualizar varios histogramas en la misma gráfica, se pueden usar colores

* A veces más claro usar `geom_freqpoly()`

* Igual que histograma, pero pintado con lineas poligonales

---
## Variación: variable contínua

```{r}
ggplot(data=iris, aes(x=Petal.Length, fill=Species)) + 
  geom_histogram(bins = 20) + 
  labs(x = "Longitud del Pétalo (cm)")
```


---
## Variación: variable contínua

```{r}
ggplot(data=iris, aes(x=Petal.Length, color=Species)) + 
  geom_freqpoly(binwidht=0.1) + 
  labs(x = "Longitud del Pétalo (cm)")
```

---
## Variación: valores atípicos

* Encontrar **valores atípicos** (outliers) Tan importante como estudiar los valores típicos

* Valores atípicos:

  - A veces, errores de medida
  - Otras, importantes descubrimientos!
  
---
## Ejemplo: anchura de los diamantes

Estudiemos la distribución de la anchura de los diamantes en el dataset `diamonds` (más información en `?diamonds`)

```{r}
ggplot(diamonds, aes(x=y)) +
  geom_histogram(binwidth = 0.5)
```

---
## Ejemplo: anchura de los diamantes

Aparentemente nada raro, pero...

```{r}
ggplot(diamonds, aes(x=y)) +
  geom_histogram(binwidth = 0.5) + 
  coord_cartesian( ylim = c(0,50) )
```

---
## Ejemplo: anchura de los diamantes

Parece ser que hay valores ausentes en torno al 0, 30 y 60.

Vamos a extraerlos con `filter`
--

```{r}
diamonds %>%
  filter(y < 3 | y > 20) 
```

---
## Ejemplo: anchura de los diamantes

- Parece que hay diamantes de medida 0. Datos incorrectos.

- Hay diamantes muy grandes, pero no demasiado caros...

---
## Variación: valores atípicos

- Suele ser útil repetir análisis con y sin outliers, para medir su efecto

- Si el efecto es mínimo y no sabemos su origen, reemplazar con `NA`

- Si no, solo quitarlos de manera **justificada** e informar de ello

---
class: center, middle, inverse

## EDA: Valores ausentes

---
class: center, middle, inverse

## EDA: Coariación


---

## Bibliografía

* [R for Data Science](https://r4ds.had.co.nz/), Wickham and Grolemund (2016)
