---
title: "Lab 04 - Importación de datos"
output:
  html_document:
    css: ./ds_labs.css
    toc: yes
    toc_float: yes
    fig_caption: no
    seal : False
    includes:
      after_body: insert-logo.html
  pdf_document:
    toc: yes
---


<div class="title-logo"></div>

```{r packages_setup, echo=FALSE, message=FALSE, warning=FALSE}
knitr::opts_chunk$set(echo = T, warning = F, message = F)
knitr::opts_chunk$set(fig.width=8, fig.height=6) 
```


```{r}
library(tidyverse)
```

## Ejercicio 1

Simula la lectura de un conjunto de datos escritos en csv que contenga cuatro variables:
nombre, edad, género y fumador (con valores posibles si/no), y dos observaciones la tuya y la de 
un amigo/a. Incluye una línea de metadatos al principio con un comentario que describa los datos.
Por ejemplo:


```{r, eval=FALSE}
datos <- "# Datos de Becky y Roi
nombre,edad,genero,fuma
Roi,29,hombre,no
Becky,26,mujer,si"
```


Lee los datos en un tibble. A continuación, guárdalos en formato csv dentro de una carpeta que se llama `data`.
Una vez guardados, vuelve a leerlos (esta vez desde el fichero).
Finalmente, guárdalos de nuevo en formato excell.


### Solución

### Ejercicio 2

Parsea cada una de estas fechas/horas

```{r}
d1 <- "January 01, 2010"
d2 <- "2015-Mar-07"
d3 <- "06-Jun-2017"
d4 <- c("August 19 (2015)", "July 1 (2015)")
d5 <- "12/30/14" # Dec 30, 2014
t1 <- "1705"
t2 <- "11:15:10.12 PM"
```


### Solución


## Ejercicio 3

¿Qué está mal en cada uno de estos códigos? ¿Qué están haciendo?


```{r, eval=FALSE}
read_csv("a,b\n1,2,3\n4,5,6")
read_csv("a,b,c\n1,2\n1,2,3,4")
read_csv("a,b\n\"1")
read_csv("a,b\n1,2\na,b")
read_csv("a;b\n1;3")
```

### Solución

